臺灣高等法院刑事判決　　　　　　　　 94年度上訴字第232號
上　訴　人
即　被　告　乙○○
指定辯護人　本院公設辯護人甲○○
上列上訴人因毒品危害防制條例案件，不服臺灣桃園地方法院93
年度訴字第 304號，中華民國93年10月25日第一審判決（起訴案
號：臺灣桃園地方法院檢察署93年度偵字第2462號），提起上訴
，本院判決如下：
    主  文
原判決撤銷。
乙○○共同運輸第一級毒品，處有期徒刑玖年，褫奪公權伍年。
扣案如附表所示之第一級毒品海洛因沒收銷燬之；毒品包裝袋（
保險套）合計貳拾參只沒收之。
    事  實
一、陳金藤（現由原審法院通緝中）係立國託運行負責人，因該
    託運行遭倒債新臺幣三百餘萬元，為取得財源，明知海洛因
    係毒品危害防制條例第二條第二項第一款所列第一級毒品，
    並經行政院公告為甲類第四款之管制進出口物品，不得運輸
    ，亦不得私運進口，竟仍圖謀自泰國地區私行運輸及走私海
    洛因進口臺灣地區。旋於民國93年 1月14日之前2、3日，陸
    續遊說乙○○、乙○○之男友即所僱用之聯結車司機李文賢
    （經本院以93年度上訴字第1995號判決判處有期徒刑13年，
    褫奪公權5年）、連襟李春長（經本院以93年度上訴字第304
    4號判決判處有期徒刑15年，褫奪公權5年）及友人蔡麗鳳（
    經本院以93年度上訴字第3046號判決判處有期徒刑14年，褫
    奪公權 5年）等人參與，同時言明事成後，扣除開銷及成本
    ，所得利潤均分。乙○○、李文賢、李春長及蔡麗鳳等人均
    因貪圖利益，同意參與走私，並與陳金藤共同基於犯意聯絡
    ，於93年1月14日上午9時30分許，一同搭乘中華航空 CI693
    號班機前往泰國曼谷。迨抵達泰國曼谷後，先在當地遊玩。
    及至同年月18日，陳金藤、乙○○、李文賢、李春長及蔡麗
    鳳等人再搭乘泰國境內班機至泰、緬邊界之清萊，並在該地
    某飯店投宿。翌日上午十時許，即有一不詳姓名泰國籍成年
    ，由陳金藤向乙○○、李文賢、李春長及蔡麗鳳等人指示，
    以將保險套包裝好之海洛因，塞入自己肛門內之方式夾帶回
    台。陳金藤、乙○○、李文賢、李春長及蔡麗鳳等人在將裝
    有海洛因之保險套各自塞入肛門內後（各自塞入數量詳如附
    表所示），於當日中午搭乘泰國境內班機返回曼谷，再轉乘
    中華航 空CI696號班機，於同日夜間十時許返抵臺灣地區桃
    園中正國際機場，共同將海洛因私運輸入台灣地區。嗣經法
    務部調查局桃園縣調查站（下稱桃園縣調站）及內政部警政
    署高雄港務警察局（下稱高雄港務警察局）掌握情資，得知
    陳金藤及同行之人可能攜帶毒品入境，乃向臺灣桃園地方法
    院檢察署檢察官聲請取得鑑定許可書，於陳金藤、乙○○、
    李文賢、李春長及蔡麗鳳等人入境後當場逮捕，帶往桃園敏
    盛醫院大園分院作Ｘ光檢查與診斷，發現陳金藤、乙○○、
    李文賢、李春長及蔡麗鳳等人下腸道有異物，經施以灌腸及
    瀉藥口服後，各自排出以保險套包裝之海洛因（數量及時間
    詳如附表所示）。
二、案經桃園縣調站移送臺灣桃園地方法院檢察署檢察官偵查起
    訴及高雄港務警察局報告臺灣高雄地方法院檢察署檢察官移
    理  由
一、證據能力部份：
（一）共犯李文賢、李春長、蔡麗鳳於桃園縣調站供述部份：按
      被告以外之人於審判外之言詞或書面陳述，除法律有規定
      者外，不得作為證據，刑事訴訟法第159條第1項固定有明
      文，惟被告以外之人於審判外之陳述，雖不符同法第 159
      條之1至之4規定，而經當事人於審判程序同意作為證據，
      法院審酌該言詞陳述或書面陳述作成時之情況，認為適當
      者，亦得為證據。當事人於法院調查證據時，知有第 159
      條第 1項不得為證據之情形，而未於言詞辯論終結前聲明
      異議者，視為有前項同意，刑事訴訟法第159條之5亦定有
      明文。查共犯李文賢、李春長、蔡麗鳳於桃園縣調站所為
      之供述，係審判外之陳述，惟被告及辯護人於原審及本院
      調查證據時，均未於言詞辯論終結前聲明異議，並答稱對
      共犯李文賢、李春長及蔡麗鳳之證詞無意見（見原審卷第
      113 頁），且彼等供詞悉相符合，並係甫查獲時最初之供
      述，本院審酌該等陳述作成情況，認為適當作為本件犯罪
      事實之證據。
（二）共犯陳金籐於桃園縣調站供述部份：按被告以外之人於審
      判外之言詞或書面陳述，除法律有規定者外，固不得作為
      證據。惟被告以外之人於審判中，因滯留國外或所在不明
      而無法傳喚或傳喚不到者，其於檢察事務官、司法警察官
      或司法警察調查中所為之陳述，經證明具有可信之特別情
      況，且為證明犯罪事實之存否所必要者，得為證據，刑事
      訴訟法第 159條之3第3款亦定有明文。查共犯陳金籐因已
      逃匿，現由原審發佈通緝中，有原審93年 5月14日以93年
      桃院興刑公緝字第 334號通緝書一紙在卷足憑。共犯陳金
      籐所在不明，本院自無從傳喚。惟共犯陳金籐於桃園縣調
      站中所為供述，與共犯李文賢、李春長及蔡麗鳳之供述相
      符，顯有可信之特別情況，復為證明本件犯罪事實之存否
      所必要，依上開法條規定，本院自得採為證據。
二、上揭事實，業據被告即上訴人乙○○於本院準備程序時坦承
    不諱，核與共犯李文賢、李春長、蔡麗鳳、陳金籐於桃園縣
    調站供述情節相符，復有被告及共同被告李文賢等人之旅客
    入出境紀錄查詢單二紙在卷為憑（見偵查卷第10頁、第11頁
    ）。再被告與共犯陳金藤、李文賢、李春長及蔡麗鳳返國遭
    查獲後，隨即遭桃園縣調站調查員持臺灣桃園地方法院檢察
    署核發之鑑定許可書帶往桃園敏盛綜合醫院大園分院照射Ｘ
    光及檢查，發現被告及共犯李文賢、李春長、蔡麗鳳、陳金
    籐下腸道有異物，經服用瀉藥或施以灌腸後，分別解出如附
    表所示以保險套包裝之白色粉末等情，亦有臺灣桃園地方法
    院檢察署鑑定許可書、桃園敏盛綜合醫院大園分院之診斷證
    明書及扣押筆錄在卷足憑（見偵查卷第14頁至第16頁）。又
    上開白色粉末經送法務部調查局鑑定結果，確均含有第一級
    毒品海洛因成份（淨重、純度、純質淨重、包裝重等詳如附
    表所示），有該局93年2月16日調科壹字第080007335、0000
    00000、000000000、000000000、000000000號鑑定通知書各
    一紙在卷足憑（分別附於臺灣桃園地方法院檢察署93年度偵
    字第1449號、第2461號、第2462號、第2463號、第2464號卷
    ）。足見被告自白與共犯陳金藤、李文賢、李春長及蔡麗鳳
    共同自泰國運輸第一級毒品海洛因入境來台，確與事實相符
    。
三、雖被告於原審辯稱：我是隨同李文賢前去泰國旅遊，事前不
    知是要運輸毒品等語。惟共犯陳金藤於桃園縣調站供稱：大
    約在93年 1月14日之前2、3日，即陸續向李春長、李文賢、
    蔡麗鳳及乙○○等，邀約他們到泰國，利用肛門夾藏海洛因
    毒品入境，僅言明返臺後，貨主支出價款，扣除開銷及毒品
    成本後，再將所得利潤均分，他們均同意（見臺灣桃園地方
    法院檢察署93年度偵字第2461號影印卷第 4頁）；及至偵查
    中供稱：我有告訴他們若有帶回來，利潤大家均分，有帶就
    有錢，沒帶就沒錢，所以每個人帶的都不一樣（見同上卷第
    24頁）。共犯李文賢、蔡麗鳳、李春長於桃園縣調站詢問及
    偵查中亦均坦承：陳金藤於93年 1月14日之前2、3日，分別
    向渠等表示要到泰國，利用肛門夾藏海洛因毒品入境，並言
    明返臺後，扣除開銷及毒品成本後，毒品銷售後，再將所得
    利潤均分等語。而共犯李文賢、李春長及蔡麗鳳等人均與被
    告素無怨隙，共犯李文賢更與被告為同居男女朋友，自均無
    誣指被告之必要，所稱被告共同參與本件私運海洛因入境，
    自屬可信。況被告與共犯陳金藤、李文賢、李春長、蔡麗鳳
    一同進出泰國之食宿費用，均由共犯陳金籐支付，設非被告
    亦同意參與私運海洛因，共犯陳金藤豈會無端支付被告前往
    泰國之食宿費用？尤以海洛因各國政府查緝甚嚴，取得不易
    ，私運、販賣之刑責甚重，共犯陳金藤亦不可能未獲被告同
    意下，即帶同被告前往泰國參與私運海洛因之理。被告辯稱
    不知前去私運海洛因，委無可採。
四、雖共犯李文賢於本件原審審理以證人
    泰國前，並不知道是要去運毒（見原審卷第47頁）。然被告
    於案發前即同意參與本件私運毒品海洛因，已如前述。且共
    犯李文賢於桃園縣調查站時供稱：我在93年1月14日前 2、3
    日，陳金籐向我表明要到泰國，利用肛門夾藏海洛因毒品入
    境，邀我參加，言明返臺後，扣除開銷及毒品成本，於毒品
    銷售後，再將所得利潤均分，我見有利可圖，遂予答應，我
    的同居女友乙○○因為我的關係，也答應陳金籐之邀約一同
    成行（見臺灣桃園地方法院檢察署93年度偵字第1449號影印
    卷第4頁）；及至原審93年度訴字第451號被訴違反毒品危害
    防制條例案件審理中亦供稱：運毒所得利益分配方式，就是
    我們到泰國的花費、機票的錢外，再加上購買毒品的費用，
    陳金籐要先將前開費用取回兩倍後，再將餘額平均分配。總
    共五個人平分，就是去的五個（指共犯陳金籐、李春長、蔡
    麗鳳、李文賢及被告）」（見原審93年度訴字第 451號影印
    卷93年4月1日訊問筆錄第 4頁），參以共犯李文賢與被告係
    行目的等語，應係迴護被告之詞，不足採信。
五、被告於原審審理另辯稱：不知保險套內係裝第一級毒品海洛
    因等語。然被告於桃園縣調站詢問時供稱：在泰國被帶到某
    不知名地點飯店內，曾接獲不知名臺灣男子告稱，將事先已
    置放房間浴室內以保險套包裝之毒品六粒自行放入肛門內，
    我依指示將四粒毒品置入肛門，另二粒無法放入，遂置放於
    原處等語。已見被告在泰國欲將扣案以保險套球裝置之海洛
    因藏置於肛門內時，當已知悉保險套內係置放海洛因無訛。
    再被告為警查獲時即坦承自己體內確有海洛因，亦據證人即
    查獲本案之法務部調查局基隆市調查站調查員楊國彥於原審
    證稱：當時查獲對象共有五人，調查員即分組，由三位調查
    員負責戒護一被告進行檢查，我負責被告這組，被告當時在
    進一步觀察時，我特別對被告做道德勸說，在進行灌腸行為
    之前，主動說明是否有攜帶毒品，被告即承認體內攜帶四顆
    毒品等語屬實。況扣案海洛因係呈粉末狀以保險套包裹成圓
    球狀，有照片在卷足憑（見原審卷第12頁）。被告並係藏塞
    於自身肛門內，且被告為警查獲之際，已身懷六甲，若非明
    知攜帶物品係為政府嚴格查緝之毒品，被告豈會不顧胎兒安
    全，仍將該藏有海洛因之保險套置入肛門內，足見被告辯稱
    不知保險套內係屬毒品海洛因，亦無可採。事證明確，被告
    犯行堪以認定。
六、按海洛因屬於毒品危害防制條例第二條第二項所列之第一級
    毒品，且經行政院公告為「甲類第四款之管制進出口物品」
    。被告未經許可，擅自將第一級毒品海洛因自國外私運進入
    我國國境，係犯毒品危害防制條例第四條第一項之運輸第一
    級毒品罪及懲治走私條例第二條第一項之私運管制物品進口
    罪。被告非法持有第一級毒品海洛因之低度行為為運輸毒品
    之高度行為所吸收，不另論罪。又本件係共犯陳金藤出面邀
    約被告、李文賢、李春長及蔡麗鳳等人走私毒品海洛因入境
    ，並在泰國地區由不詳姓名男子前來交付毒品，顯見被告與
    陳金藤、李文賢、李春長、蔡麗鳳及不詳姓名泰國籍男子間
    ，有犯意聯絡及行為分擔，均為共同正犯，公訴人僅認被告
    與陳金藤間有共同正犯關係，尚有未合。被告以一行為同時
    將管制進口之毒品海洛因私運入境，係以一行為觸犯運輸第
    一級毒品罪及私運管制物品進口罪，為想像競合犯，應依刑
    法第55條規定，從一重以運輸第一級毒品罪處斷。
七、臺灣高雄地方法院檢察署檢察官於93年 5月18日以雄檢楠暑
    93偵8150字第22950號移送該署93年度偵字第 8150號併辦部
    分，係與桃園縣調站共同組成專案小組之高雄港務警察局另
    行移送至臺灣高雄地方法院檢察署之相同案件，核與上開論
    罪科刑部分，為相同之犯罪事實，屬單純一罪，本院自應一
    併審理。
八、按刑法第62條所謂發覺，非以有偵查犯罪職權之機關或人員
    確知其人犯罪無誤為必要，並於對其發生嫌疑時，即得謂為
    已發覺（最高法院72年度臺上字第 641號判例意旨參照）。
    本件證人即法務部調查局基隆市調查站人員楊國彥於原審審
    理證稱：我們據可靠的線報在中正機場本件陳金籐等五人將
    攜帶毒品來臺，我們在該飛機抵達機場前就先向檢察官聲請
    鑑定許可書及通知海關對該五人施以嚴檢，我們並到現場部
    署，飛機落地時，陳金籐等五人出關時，我們就直接將陳金
    籐等五人及其行李帶至檢查室（見原審卷第52頁），且依卷
    附鑑定許可書所示，桃園縣調站係於93年 1月16日被告等回
    國前，即以搜查身體是否藏有毒品為由，向臺灣桃園地方法
    院檢察署檢察官提出聲請，顯見偵查機關事前即已掌握與共
    犯陳金籐同行之人可能涉及毒品案件情資。則當被告與共犯
    陳金籐一同出關時，桃園縣調站對被告涉犯運輸毒品犯嫌已
    足有合理懷疑，被告雖於毒品排出前，主動向楊國彥表示體
    內確有毒品海洛因，然依上開說明，被告既係於桃園縣調站
    對被告涉嫌運輸毒品犯行已生合理懷疑後，始坦承本件運輸
    毒品犯行，自與自首之要件不符。
九、查毒品海洛因戕害國民健康至鉅，製造、運輸、販賣等行為
    情節尤為重大。本件被告共同參與運輸入境之數量，單以純
    質淨重計算，即達481.96公克，數量非少，對社會可能造成
    危害甚大，本應從重處罰。惟被告於案發時，係因身懷六甲
    ，經濟困窘，始與同居人即共犯李文賢一同參與本件運輸毒
    品海洛因犯行，並因而觸犯法定刑為死刑、無期徒刑之運輸
    第一級毒品罪，縱宣告被告法定最低之刑即無期徒刑，猶嫌
    過重，犯罪情狀，尚堪憫恕（共犯李春長、蔡麗鳳、李文賢
    等人亦均經本院依刑法第五十九條酌減其刑）爰依刑法第59
    條規定酌減其刑。
十、原審對被告論罪科刑，固非無見。惟被告犯罪情狀，尚堪憫
    恕，原審未依刑法第59條規定酌減其刑，尚有未洽。被告上
    訴，指摘原審量刑過重，為有理由。原判決既有可議，自應
    由本院撤銷改判。爰審酌被告平日無不良素行、因經濟困難
    ，一時失慮，參與本件犯行，並非首謀，走私運輸之毒品尚
    未流入市面即為警查獲，於本院坦承犯行等一切情狀，量處
    如主文第二項所示之刑，並依被告犯罪性質，宣告褫奪公權
    五年，以示懲儆。扣案附表所示第一級毒品海洛因，應依毒
    品危害防制條例第18條第 1項前段規定，諭知沒收銷燬之。
    再包裝該海洛因之保險套，為被告等共犯本件運輸毒品所用
    之物，亦應併依毒品危害防制條例第19條第 1項之規定宣告
    沒收之（最高法院91年度臺上字第2062號判決意旨參照）。
    又被告與共犯李文賢等人運輸本件毒品海洛因所可得之報酬
    ，因尚未交付海洛因，即為警查獲，未有任何所得財物，自
    無宣告沒收之問題，併此敘明。
十一、被告經合法傳喚，無正當理由不到庭，爰不待其陳述，逕
      行判決。
據上論斷，應依刑事訴訟法第369條第1項前段、第364條、第299
條第1項前段、第371條，毒品危害防制條例第4條第1項、第18條
第1項前段、第19條第1項，懲治走私條例第2條第1項、第11條，
刑法第11條前段、第28條、第55條、第37條第2項、第 59條，判
決如主文。
本案經檢察官沈明彥到庭執行職務。
中　　華　　民　　國　　94　　年　　3 　　月　　10　　日
　　　　　　　　　刑事第十一庭審判長法  官　陳祐輔
                                    法  官  楊炳禎
                                    法  官  陳國文
以上正本證明與原本無異。
如不服本判決，應於收受送達後10日內向本院提出上訴書狀，其
未敘述上訴之理由者並得於提起上訴後10日內向本院補提理由書
（均須按他造當事人之人數附繕本）。
                                    書記官  蔡棟樑
中　　華　　民　　國　　94　　年　　3 　　月　　10　　日
附錄：本案論罪科刑法條全文
毒品危害防制條例第4條第1項：
製造、運輸、販賣第 1級毒品者，處死刑或無期徒刑；處無期徒
刑者，得併科新臺幣一千萬元以下罰金。
製造、運輸、販賣第 2級毒品者，處無期徒刑或七年以上有期徒
刑，得併科新臺幣七百萬元以下罰金。
製造、運輸、販賣第 3級毒品者，處五年以上有期徒刑，得併科
新臺幣五百萬元以下罰金。
製造、運輸、販賣第 4級毒品者，處三年以上十年以下有期徒刑
，得併科新臺幣三百萬元以下罰金。
製造、運輸、販賣專供製造或施用毒品之器具者，處一年以上七
年以下有期徒刑，得併科新臺幣一百萬元以下罰金。
前五項之未遂犯罰之。
懲治走私條例第2條第1項：
私運管制物品進口、出口逾公告數額者，處七年以下有期徒刑，
得併科新臺幣三百萬元以下罰金。
以犯前項之罪為常業者，處三年以上十年以下有期徒刑，得併科
新臺幣五百萬元以下罰金。
第1項之未遂犯罰之。
第1項所稱管制物品及其數額，由行政院公告之。
附表
┌──┬─────┬─────────┬────────┬───────┐
│編號│姓名      │塞入肛門海洛因之顆│包裝袋之數量及重│海洛因排出之時│
│    │          │粒及數量          │量              │間            │
├──┼─────┼─────────┼────────┼───────┤
│一  │陳金藤    │三顆，合計淨重七四│三只，合計四點五│九十三年一月二│
│    │          │點六四公克，純度百│六公克。        │十日下午五時三│
│    │          │分之八五點六八，純│                │十分許。      │
│    │          │質淨重六三點九五公│                │              │
│    │          │克。              │                │              │
├──┼─────┼─────────┼────────┼───────┤
│二  │李文賢    │五顆，合計淨重一二│五只，合計四點五│九十三年一月二│
│    │          │二點五公克，純度百│六公克。        │十日上午十時五│
│    │          │分之八五點六八，純│                │時分許。      │
│    │          │質淨重一零四點九六│                │              │
│    │          │公克。            │                │              │
├──┼─────┼─────────┼────────┼───────┤
│三  │乙○○    │四顆，合計淨重九九│四只，合計四點零│九十三年一月二│
│    │          │點零三公克，純度百│四公克。        │十日凌晨一時四│
│    │          │分之八五點六八，純│                │時分許。      │
│    │          │質淨重八四點八五公│                │              │
│    │          │克。              │                │              │
├──┼─────┼─────────┼────────┼───────┤
│四  │李春長    │六顆，合計淨重一四│六只，合計四點五│九十三年一月二│
│    │          │四點二四公克，純度│七公克。        │十日凌晨零時十│
│    │          │百分之八五點六八，│                │五分許。      │
│    │          │純質淨重一二三點五│                │              │
│    │          │八公克。          │                │              │
├──┼─────┼─────────┼────────┼───────┤
│五  │蔡麗鳳    │五顆，合計淨重一二│五只，合計四點五│九十三年一月二│
│    │          │二點一一公克，純度│八公克。        │十日凌晨三時三│
│    │          │百分之八五點六八，│                │十分許。      │
│    │          │純質淨重一零四點六│                │              │
│    │          │二公克。          │                │              │
└──┴─────┴─────────┴────────┴───────┘
